臺灣士林地方法院刑事裁定
111年度聲判字第57號
聲  請  人  紀春生
代  理  人  李晉銘律師
被      告  呂紹淇


上列聲請人因告訴被告過失傷害案件，不服臺灣高等檢察署檢察
長於中華民國111年5月10日駁回再議之處分（111年度上聲議字
第3563號，原不起訴處分案號：臺灣士林地方檢察署110年度偵
字第19077號），聲請交付審判，本院裁定如下：
    主  文
聲請駁回。
    理  由
一、按告訴人不服上級法院檢察署檢察長或檢察總長認為再議無
    理由而駁回之處分者，得於接受處分書後10日內委任律師提
    出理由狀，向該管第一審法院聲請交付審判；法院認交付審
    判之聲請不合法或無理由者，應駁回之，刑事訴訟法第258
    條之1第1項、第258條之3第2項前段分別定有明文。查，聲
    請人即告訴人紀春生（下稱聲請人）以被告呂紹淇涉犯刑法
    第284條前段過失傷害罪嫌提出告訴，臺灣士林地方檢察署
    （下稱士林地檢署）檢察官偵查後，認犯罪嫌疑不足，於民
    國111年3月23日以110年度偵字第19077號為不起訴處分，聲
    請人不服，聲請再議，經臺灣高等檢察署（下稱臺灣高檢署
    ）檢察長於同年5月10日認再議無理由，以111年度上聲議字
    第3563號處分書駁回再議，聲請人於同年月20日合法收受再
    議駁回處分書後，於同年月28日委任律師具狀向本院聲請交
    付審判等情，業經本院職權調取士林地檢署及臺灣高檢署上
    開卷宗查閱無訛，並有前開不起訴處分書、駁回再議處分書
    、送達證書、委任狀及刑事交付審判聲請狀上之本院收狀章
    戳章在卷可佐，是本件聲請交付審判程序合於首揭法條規定
    ，先予敘明。
二、聲請人不服臺灣高檢署前開駁回再議之處分，聲請交付審判
    ，意旨略以：
㈠、被告於本件事故發生當時，係行駛於聲請人左後方欲超車，
    竟未保持安全距離，致碰撞聲請人之機車後方所架設載物鐵
    架之左後側，再擦撞到聲請人之左側小腿及腳掌，使聲請人
    受有左腳背擦挫傷、左側足部挫傷及左側種子骨線性骨折等
    傷害，被告之機車確實撞擊到聲請人之機車本身左後側鋼鐵
    架及聲請人之左小腿與左腳掌，聲請人之機車本身無碰撞痕
    跡，即屬正常；且至現場處理之員警曹英傑亦於當下指出撞
    擊點係於上開鐵架左後側。另聲請人機車之左後側鋼鐵架遭
    撞擊，亦與被告機車之車損位置互為吻合，且持續撞擊後，
    致聲請人左小腿、左腳掌受有腫脹及骨折等傷害。原檢察官
    未詳細參酌各事證並進行比對，逕認無法釐清碰撞點，殊有
    查證不周之瑕疵。
㈡、被告雖陳稱其當時行車速度僅每小時20至30公里，惟事故發
    生處所距離路口紅綠燈尚至少有100公尺，實無需減速至該
    速度，故被告之陳述不合理；且聲請人當時之行車速度係達
    到每小時50公里至60公里之間，則按被告所述其均按每小時
    20至30公里速度行駛於其車道上，並在保持安全距離之狀態
    行駛，應可認聲請人已距離被告十分遙遠，縱聲請人故意偏
    左至左方車道上（推測語氣），亦無法肇致本件事故之發生
    ，且觀被告所騎機車之嚴重車損狀況及聲請人所受之嚴重傷
    勢，亦可知悉被告當時之實際行車速度應超過其自稱之行車
    速度。
㈢、又被告於本件車禍發生後在事故現場徘徊10分鐘有餘，本應
    遵守道路交通管理處罰條例第62條第3項所定：「汽車駕駛
    人駕駛汽車肇事致人受傷或死亡者，應即採取救護措施及依
    規定處置，並通知警察機關處理，不得任意移動肇事汽車及
    現場痕跡證據，違反者處新臺幣3,000元以上9,000元以下罰
    鍰。但肇事致人受傷案件當事人均同意時，應將肇事汽車標
    繪後，移置不妨礙交通之處所」之義務，但被告竟於警方到
    場前，未經聲請人同意，亦未將肇事機車標繪，即將機車自
    行移動，擾亂事故現場跡證，被告如此混淆視聽，應有可議
    。
㈣、臺北市○○○○○道路○○○○○○○○○○○○○○○○○○○○○○○○○地○○○○○路0段0
    00號前方」，然此顯屬有誤，正確地點應係「承德路6段451
    號前方」，兩者地點誤差至少30公尺，且關鍵之道路槽化線
    亦未經繪入現場圖中。且員警曹英傑於事發後僅以手機攝錄
    聲請人提出之手機錄影畫面之1秒片段，致其餘畫面被刻意
    忽略。是上開情形均導致本件事故肇責釐清之誤判或困難，
    及造成聲請人記憶之混亂。
㈤、被告駕駛執照業經吊銷，然仍駕駛機車，其因本件駕駛行為
    致聲請人受有傷害，竟經檢察官認無任何過失，殊難想像。
    是原檢察官之偵查程序顯未完備，不起訴處分及再議駁回處
    分書理由亦有違法，請准予裁定交付審判等語。
三、按刑事訴訟法第258條之1規定，告訴人得向法院聲請交付審
    判，揆其立法意旨，係法律對於「檢察官不起訴裁量權」制
    衡之一種外部監督機制，法院之職責僅在就檢察官所為不起
    訴之處分是否正確加以審查，藉以防止檢察機關濫權。是刑
    事訴訟法第258條之3第4項規定：「法院為交付審判之裁定
    時，視為案件已提起公訴。」則交付審判之裁定自以訴訟條
    件俱已具備，別無應為不起訴處分之情形存在為前提。依此
    立法精神，同法第258條之3第3項規定法院審查聲請交付審
    判案件時「得為必要之調查」，其調查證據之範圍，自應以
    偵查中曾顯現之證據為限；而同法第260條對於不起訴處分
    已確定或緩起訴處分期滿未經撤銷者得再行起訴之規定，其
    立法理由說明該條所謂不起訴處分已確定者，包括「聲請法
    院交付審判復經駁回者」之情形在內，是前述「得為必要之
    調查」，其調查證據範圍，更應以偵查中曾顯現之證據為限
    ，不得就告訴人新提出之證據再為調查，亦不得蒐集偵查卷
    以外之證據，否則，將與刑事訴訟法第260條之再行起訴規
    定，混淆不清，亦將使法院兼任檢察官而有回復「糾問制度
    」之虞；且法院裁定交付審判，即如同檢察官提起公訴使案
    件進入審判程序，是法院裁定交付審判之前提，必須偵查卷
    內所存證據已符合刑事訴訟法第251條第1項規定「足認被告
    有犯罪嫌疑」檢察官應提起公訴之情形，亦即該案件已經跨
    越起訴門檻，否則，縱或法院對於檢察官所認定之基礎事實
    有不同判斷，但如該案件仍須另行蒐證偵查始能判斷應否交
    付審判者，因交付審判審查制度並無如同再議救濟制度得為
    發回原檢察官續行偵查之設計，法院仍應依同法第258條之3
    第2項前段規定，以聲請無理由裁定駁回。
四、次按犯罪事實應依證據認定之，無證據不得認定犯罪事實，
    刑事訴訟法第154條第2項定有明文。又犯罪事實之認定，應
    憑證據，如未能發現相當證據，或證據不足以證明，自不能
    以推測或擬制之方法，以為裁判基礎；認定不利於被告之事
    實，須依積極證據，茍積極證據不足為不利於被告事實之認
    定時，即應為有利於被告之認定，更不必有何有利之證據（
    最高法院40年台上字第86號、30年上字第816號判例意旨參
    照）。再按告訴人之告訴，係以使被告受刑事訴追為目的，
    是其陳述是否與事實相符，仍應調查其他證據以資審認（最
    高法院52年台上字第1300號判例意旨參照）。是犯罪事實之
    成立除有告訴人之指述外，仍應調查其他證據以資審認；若
    無積極證據可得認定犯罪事實，則應為有利於被告之認定。
五、聲請人雖指訴被告涉犯刑法第284條前段過失傷害罪嫌，並
    以原不起訴處分書及再議駁回處分書有上開瑕疵為由，向本
    院聲請交付審判，惟查：
㈠、聲請人指稱被告於110年6月30日晚上7時18分許，騎乘車牌號
    碼000-0000號普通重型機車（下稱被告機車），沿臺北市北
    投區承德路6段由南往北方向行駛，行經承德路6段時，被告
    機車右前車頭與聲請人騎乘之車牌號碼000-000號普通重型
    機車（下稱聲請人機車)裝設之左後側鋼鐵架發生碰撞，聲
    請人因而受有左腳背擦挫傷、左側足部挫傷及左側種子骨線
    性骨折等傷害等情，核與被告於警詢及檢察事務官詢問時陳
    述一致（見士林地檢署110年度偵字第19077號卷〔下稱偵卷〕
    第6頁至第8頁、第39頁、第53頁），並有聲請人之臺北榮民
    總醫院診斷證明書、新北市立聯合醫院乙種診斷書、臺北市
    政府警察局交通警察大隊道路交通事故初步分析研判表、道
    路交通事故補充資料表、道路交通事故現場圖、道路交通事
    故談話紀錄表、道路交通事故調查報告表（一）、（二）、
    現場照片等在卷可參（見偵卷第14頁、第16頁、第32頁至第
    42頁、第26頁至第30頁），此部分事實堪信為真實。
㈡、聲請人雖指本件事故之發生原因，係因被告未注意車前狀況
    及兩車併行之間隔，並隨時採取必要之安全措施，被告機車
    自後追撞聲請人機車裝設之左後側鋼鐵架及聲請人之左小腿
    與左腳掌所致等語。然上情核與被告於警詢及檢察事務官詢
    問時，辯稱本件事故係因聲請人機車向左偏駛，致聲請人機
    車之左後側鋼鐵架與被告機車右前車頭發生碰撞等語不符（
    見偵卷第7頁、第37頁、第53頁），是聲請人、被告所述情
    節，顯然矛盾不合。又本件事故發生處所並無裝設監視攝影
    設備，亦無行車錄影畫面可參，且無其他證人在場親見親聞
    ，至聲請人固提出手機錄影畫面為據，然上開影像係聲請人
    於本件事故發生後所錄製，且僅錄得聲請人機車及事發後之
    周圍環境，此有檢察事務官勘驗筆錄及截圖可稽（見偵卷第
    66頁至第71頁）。是以就本件事故之實際狀況及發生原因，
    別無其他證據可證，臺北市政府警察局交通警察大隊就本件
    事故之責任歸屬，即表明：因雙方各執一詞，且無監視（行
    車）錄影畫面或目擊者釐清下，相關跡證不足，不予初步分
    析研判等語（見偵卷第32頁）。嗣於偵查中，經檢察官將本
    件事故肇事原因送請鑑定，臺北市交通事件裁決所亦函覆略
    以：參據警方提供之蒐證資料、當事人談話紀錄、當事人到
    會陳述等跡證，尚無法辨明事故當時雙方車輛之行向關係，
    且雙方各執一詞陳述亦不一致，未有具體明確跡證可釐清雙
    方碰撞點、雙方有無偏向或變換車道行為，爰此鑑定會決議
    「跡證不足，不予鑑定」及覆議會決議「跡證不足，不予覆
    議」等語，有臺北市交通事件裁決所111年1月19日北市裁鑑
    字第1113002740號函附卷足稽（見偵卷第62頁正反面）。準
    此，就本件事故之發生原因，除被告、聲請人前揭互有齟齬
    之陳述外，別無其他積極證據可佐，自無從逕指被告就本件
    事故之發生具有聲請人所指之未注意車前狀況及兩車併行之
    間隔，並隨時採取必要安全措施之過失。
㈢、聲請意旨雖另指被告機車實際車速應超過其供稱之每小時20
    至30公里云云。惟本件事故發生地點之速限為每小時60公里
    ，此觀卷附道路交通事故調查報告表（一）即明（見偵卷第
    41頁），縱聲請意旨所指前情為真，亦無從證明被告已超過
    上開每小時60公里之速限，自無從推論被告就本件事故之發
    生具有過失。再被告於發生本件車禍後，是否有任意移動被
    告機車而違反道路交通管理處罰條例第62條第3項規定之情
    形，及本件事故之發生地點，究係道路交通事故現場圖所載
    之「承德路6段461號前方」，抑或是聲請人所指之「承德路
    6段451號前方」，均與被告是否應負本件過失傷害罪責之認
    定並無關連。末被告之駕駛執照雖經吊銷，此為被告所未爭
    執，並有臺北市政府警察局交通警察大隊道路交通事故初步
    分析研判表可稽（見偵卷第32頁），然被告就事故發生既查
    無行車違反道路交通安全規定之情狀，自不應將單純違反行
    政法規定之無照駕駛行為作為過失傷害之過失歸責事由，併
    此敘明。
㈣、綜此，經核卷證資料，尚不足以認定被告有何聲請人所指之
    過失傷害犯行，自無從對被告遽以上開罪責相繩。原不起訴
    處分書及再議駁回處分書就此揭部分已詳加論述，證據取捨
    、事實認定之理由，尚無違背經驗法則、論理法則及證據法
    則之情事，聲請人前揭指訴，難認有據。
六、綜上所述，本件聲請人雖認被告涉犯過失傷害罪嫌，而向本
    院聲請交付審判，惟士林地檢署檢察官所為不起訴處分書及
    臺灣高檢署再議駁回處分書，均已就聲請人所指予以斟酌，
    並詳加論述所憑證據及其認定之理由，亦無違背經驗法則或
    論理法則之情事，是原檢察官及臺灣高檢署檢察長以被告犯
    罪嫌疑不足，分別予以不起訴處分及駁回再議之聲請，並無
    不當，聲請人仍執前詞指摘原處分不當，求予裁定交付審判
    ，洵無理由，應予駁回。
據上論斷，應依刑事訴訟法第258條之3第2項前段，裁定如主文
。
中　　華　　民　　國　　111 　年　　9 　　月　　22　　日
                  刑事第七庭　審判長法  官  李育仁
　　　　　　　　　                  法  官  吳佩真
　　　　　　　　　                  法  官  林靖淳
本件不得抗告。
                                    書記官  周佳誼
中　　華　　民　　國　　111 　年　　9 　　月　　26　　日